臺灣新竹地方法院刑事判決
110年度交訴字第83號
公  訴  人  臺灣新竹地方檢察署檢察官
被      告  徐煥義



上列被告因公共危險案件，經檢察官提起公訴（110年度偵字第1
464號），被告於本院準備程序中，就被訴事實為有罪之陳述，
經告知被告簡式審判程序之旨，並聽取檢察官及被告之意見後，
經本院合議庭評議後裁定由受命法官獨任進行簡
式審判程序，本院判決如下：
    主  文
徐煥義犯駕駛動力交通工具發生交通事故，致人傷害而逃逸罪，
累犯，處有期徒刑肆月，如易科罰金，以新臺幣壹仟元折算壹日
。
    事  實
一、徐煥義於民國109年12月4日18時10分許，駕駛車牌號碼000-
    0000號普通重型機車，沿新竹縣竹東鎮中興路1段由東往西
    方向行駛（起訴書誤為由西往東方向，應予更正），途經中
    興路1段與金福街口，本應注意車前狀況，並隨時採取必要
    之安全措施，且依當時天候晴、夜間有照明、柏油路面乾燥
    、無缺陷、無障礙物、視距良好等一切情形，客觀上並無不能
    注意之情事，竟疏未注意及此，而自後方追撞適停在該路口
    、同向前方由張順珠所駕駛之車牌號碼000-0000號普通重型
    機車，雙方乃均人車倒地，此際復有曾顗恩駕駛車牌號碼00
    0-0000號普通重型機車、搭載許藝馨，亦疏未注意車前狀況
    、又超速行駛，遂閃避不及而擦撞甫肇事倒地之上開車輛，
    致曾顗恩、許藝馨之人車亦均摔倒在地，而各使張順珠受有
    左膝蓋擦傷、瘀青等傷勢，亦致曾顗恩受有右手挫傷及右手
    第5掌骨骨折、右手小指近端指骨骨折、左肩膀挫傷、左膝
    部挫傷、下肢挫傷及多處擦傷、左足扭傷及韌帶撕裂傷，許
    藝馨則受有雙膝擦傷及左手擦傷等傷害（徐煥義所涉過失傷
    害張順珠、許藝馨部分，未據其等告訴，另就過失傷害曾顗
    恩部分，另因曾顗恩撤回告訴，經臺灣新竹地方檢察署檢察
    官以110年度偵字第1464號為不起訴處分確定）。詎徐煥義
    明知駕駛動力交通工具發生交通事故致人受傷，應即採取救
    護或其他必要之措施，並向警察機關報告，不得任意駛離，
    且斯時亦知悉其已駕車發生交通事故，致他人受傷，竟仍基
    於發生交通事故，致他人受傷而逃逸之犯意，未停留在現場
    為任何救護，亦未報警，逕行駕駛車牌號碼000-0000號車輛
    離去而逃逸，末經警循線查獲，始知上情。
二、案經曾顗恩訴由新竹縣政府警察局竹東分局報告臺灣新竹地
    方檢察署檢察官偵查後起訴。
    理  由
壹、程序事項
    按本案被告徐煥義所犯駕駛動力交通工具發生交通事故，致
    人傷害而逃逸罪等，係非死刑、無期徒刑、最輕本刑為3年
    以上有期徒刑之罪，或高等法院管轄第一審之案件，被告於
    本院準備程序進行中，就被訴事實均為有罪之陳述，經本院
    合議庭評議後認合於刑事訴訟法第273條之1第1項之規定，
    裁定進行簡式審判程序，合先敘明。又按簡式審判程序之證
    據調查，不受第159條第1項之限制，刑事訴訟法第273條之2
    定有明文，是於行簡式審判程序之案件，被告以外之人於審
    判外之陳述，除有其他不得作為證據之法定事由外，應認具
    有證據能力。本判決所援引被告以外之人於審判外之陳述，
    因本案採行簡式審判程序，復無其他不得作為證據之法定事
    由，依上開說明，應認具有證據能力。
貳、實體事項
一、認定犯罪事實所憑之證據及認定之理由
　㈠上開犯罪事實，業據被告於警詢、偵查及本院準備、簡式審
    理程序中均坦承不諱（見偵卷第5頁至第7頁、第8頁至第9頁
    、第60頁背面，本院卷第40頁至第41頁、第66頁、第72頁至
    第74頁），核與證人即被害人張順珠、許藝馨於警詢及偵查
    中之證述（見偵卷第12頁至第13頁、第18頁至第19頁、第59
    頁背面至第60頁背面）、證人即告訴人曾顗恩於警詢及偵查
    中之證述（見偵卷第14頁至第15頁背面、第16頁至其背面、
    第60頁至其背面）大致相符，且有警員魏文昜於110年1月5
    日出具之職務報告、偵查佐呂榮君110年3月17日職務報告（
    含道路監視器錄影畫面翻拍照片、現場照片說明）、告訴人
    東元醫療社團法人東元綜合醫院開立之109年12月30日診斷
    證明書（乙種）、道路交通事故現場圖（含草圖）、道路交
    通事故調查報告表㈠及㈡、車輛詳細資料報表（車牌號碼000-
    0000號）各1份、道路及現場監視器錄影畫面翻拍照片9張、
    現場及車損照片共37張、新竹縣政府警察局竹東分局二重埔
    派出所疑似道路交通事故肇事逃逸追查表、道路交通事故肇
    事人自首情形紀錄表、新竹縣政府警察局舉發違反道路交通
    管理事件通知單影本各1份（見偵卷第4頁、第72頁至第74頁
    、第20頁、第21頁至第22頁、第23頁至第24頁、第29頁、第
    31頁至第33頁、第34頁至第50頁、第25頁、第26頁、第30頁
    ）在卷可稽，足認被告前揭任意性之自白確與事實相符，堪
    予採信。
　㈡按汽車（指在道路上不依軌道或電力架線而以原動機行駛之
    車輛【包括機車】）行駛時，駕駛人應注意車前狀況，並隨
    時採取必要之安全措施，道路交通安全規則第2條第1項第1
    款、第94條第3項分別定有明文。查被告領有適當之駕駛執
    照，此觀上開道路交通事故調查報告表㈡自明（見偵卷第24
    頁），則被告駕駛前揭車輛行經上開路口前，自應負有前揭
    注意義務，且依被告駕駛車輛發生交通事故時之路況為天候
    晴、夜間有照明、柏油路面乾燥、無缺陷、無障礙物、視距
    良好，並無不能注意之情事，亦有道路交通事故調查報告表
    ㈠1份（見偵字卷第23頁）存卷可參，被告竟疏未注意前方適
    有被害人張順珠所駕駛之機車暫停，仍貿然前行，而不慎追
    撞該車輛，使雙方人車倒地，致肇生本案交通事故，亦因此
    分別致被害人張順珠、許藝馨、告訴人曾顗恩受有前揭傷勢
    ，足見被告對本案交通事故之發生確有過失甚明。況本案於
    偵查中經檢察官送請交通部公路總局行車事故鑑定覆議會鑑
    定肇事責任，鑑定結果略以：第一階段，被告駕駛普通重型
    機車，夜間行近有照明之號誌管制路口，未充分注意車前狀
    況，未與前車間保持隨時可煞停之距離，由後撞及同車道之
    普通重型機車，為肇事原因，被害人張順珠駕駛普通重型機
    車，無肇事因素；第二階段：告訴人曾顗恩駕駛普通重型機
    車，夜間行近有照明之號誌管制路口，超速行駛又未充分注
    意車前狀況，撞及剛肇事倒地之車輛，為肇事主因，被告駛
    普通重型機車，夜間行近有照明之號誌管制路口，先行肇事
    後倒於路口形成障礙，影響行車安全，為肇事次因等語，有
    該會0000000案覆議意見書1份（見偵卷第88頁至第91頁背面
    ）附卷憑參，亦與本院上開認定大致相符，更徵被告於本案
    之交通事故確有過失。
　㈢再者，刑法第185條之4之立法目的在於促使駕駛人於交通事
    故發生後，能對被害人即時救護，或留在現場處理，避免後
    車再次撞擊傷者，以減輕或避免被害人之傷亡，維護交通安
    全。從而，該罪之成立祇要行為人有駕駛動力交通工具發生
    交通事故，致人死傷而逃逸之事實為已足，如已確知發生車
    禍，如未確定被害人已獲得救護、或未得被害人同意，即貿
    然離去，不論其逃離現場遠近，均無法解免駕駛動力交通工
    具發生交通事故，致人死傷而逃逸之罪責；亦不因現場有無
    他人即時救護被害人而異其認定。準此，駕駛人駕駛動力交
    通工具發生交通事故，不論其責任之歸屬為何，均有義務留
    在事故現場，採取救護或其他必要措施，並向警察機關報告
    ，以保護他人權益。查本案被告於前揭時間，未注意車前狀
    況，自後方追撞前車，使被告、被害人張順珠均人車倒地，
    肇生本案交通事故，並因此分別致被害人張順珠、許藝馨、
    告訴人曾顗恩受有前揭傷勢，顯然被告客觀上已有駕駛動力
    交通工具過失發生交通事故之情形，再被告於偵查中自承：
    我撞到被害人張順珠後，接下來告訴人曾顗恩、被害人許藝
    馨也有騎過來後倒地，我知道她們都有倒地，但是我年紀這
    麼大，我怕被打，所以我先離開等語（見偵卷第60頁背面）
    ，則被告對於被害人張順珠等因其過失肇生之交通事故受有
    傷害乙節當難諉為不知，竟未報警處理，或採取救護或其他
    必要之措施，亦未留待現場等候救護人員或警員到場，未經
    告訴人之同意，即逕行駕車離去，則被告自有駕駛動力交通
    工具發生交通事故，致人傷害而逃逸之行為及故意，甚為灼
    然。
　㈣至交通部公路總局新竹區監理所竹苗區車輛行車事故鑑定會
    竹苗區0000000案鑑定意見書固記載被告駕駛普通重型機車
    於第二階段無肇事因素等語（見偵卷第80頁），然除與前揭
    覆議意見已有不同外，其仍同認被告於第一階段事故發生有
    前述之過失，亦有該會鑑定意見書1份（見偵卷第78頁至第8
    0頁）存卷可考，是本無礙被告於本案駕駛動力交通工具發
    生事故，致人傷害而逃逸罪責之成立，而不足為有利於被告
    之認定，附此敘明。
  ㈤從而，本案事證明確，被告上開駕駛動力交通工具發生事故
    ，致人傷害而逃逸犯行應堪以認定，應依法論罪科刑。　
二、論罪科刑
  ㈠按行為後法律有變更者，適用行為時之法律，但行為後之法
    律有利於行為人者，適用最有利於行為人之法律，刑法第2
    條第1項定有明文。查被告行為後，刑法第185條之4條文已
    有修正，並經總統於110年5月28日以華總一義字第11000050
    241號令公布，於110年5月30日生效。修正前刑法第185條之
    4規定：「駕駛動力交通工具肇事，致人死傷而逃逸者，處1
    年以上7年以下有期徒刑」，修正後則規定：「駕駛動力交
    通工具發生交通事故，致人傷害而逃逸者，處6月以上5年以
    下有期徒刑；致人於死或重傷而逃逸者，處1年以上7年以下
    有期徒刑。犯前項之罪，駕駛人於發生交通事故致人死傷係
    無過失者，減輕或免除其刑」，依修正前規定，不分行為人
    之犯罪情節輕重，其法定刑一律為「1年以上7年以下有期徒
    刑」；修正後則按行為人（駕駛人）對法益侵害之程度，如
    行為人（駕駛人）致人傷害而逃逸者「處6月以上5年以下有
    期徒刑」，若致人於死或重傷而逃逸者「處1年以上7年以下
    有期徒刑」；且行為人（駕駛人）於發生交通事故致人死傷
    係無過失者，則可減輕或免除其刑。查被告駕駛前開車輛，
    因前述過失肇致本件交通事故，使被害人張順珠等受有上開
    傷害後而逃逸之行為，於刑法第185條之4修正前、後均構成
    犯罪，且係該當於修正後刑法第185條之4第1項前段之駕駛
    動力交通工具發生交通事故，致人傷害而逃逸罪。是經比較
    新舊法適用結果，以修正後之規定較有利於被告，依刑法第
    2條第1項但書，應適用裁判時之法律即修正後之刑法第185
    條之4第1項前段規定論處。是核被告所為，應係犯修正後刑
    法第185條之4第1項前段駕駛動力交通工具發生交通事故，
    致人傷害而逃逸罪。
　㈡被告於106年間因酒後駕車之公共危險案件，經本院以106年
    度竹東交簡字第211號判決判處有期徒刑2月確定，甫於106
    年12月12日易科罰金執行完畢等情，有其臺灣高等法院被告
    前案紀錄表1份（見本院卷第13頁）存卷憑參，是被告於有
    期徒刑執行完畢後之5年以內，故意再犯本案有期徒刑以上
    之罪，當屬刑法第47條第1項之累犯，茲參酌司法院大法官
    釋字第775號解釋意旨，衡以被告經執行完畢之前案為酒後
    駕車之公共危險案件，與本案所犯之肇事逃逸犯行，其罪質
    雖然相同，然本案之發生或屬偶發，且被告前案執行完畢之
    日期相距本案行為時間將近3年，是尚難認被告有何特別之
    惡性，或對刑罰反應薄弱等情事，而有依累犯規定加重其刑
    之必要，爰不依前揭規定加重其刑。
　㈢又被告為本案駕駛動力交通工具發生交通事故，致人傷害而
    逃逸犯行時，係滿80歲之人，有其個人戶籍資料（完整姓名
    ）查詢結果1份（見本院卷第11頁）在卷可查，自應依刑法
    第18條第3項規定減輕其刑。
  ㈣爰以行為人責任為基礎，審酌被告因一時輕忽過失未注意車
    前狀況肇生本案交通事故，業使被害人張順珠、許藝馨、告
    訴人曾顗恩受有前揭傷勢，卻於肇事後，知悉自己過失肇事
    致人受傷，又未見有何立即之危險，卻未採取即時之救護作
    為或其他必要措施即逃離現場，尤以當下告訴人曾顗恩所受
    之傷勢並非輕微，亟需救護，是其行為自有非是，然念及被
    告自始坦承犯行，亦已積極與被害人張順珠、許藝馨、告訴
    人曾顗恩達成訴訟外和解或成立調解，並賠訖各該款項，彌
    補其等所受之損失，此有110年1月9日和解書影本、本院110
    年度刑移調字第123號調解筆錄影本、合作金庫商業銀行匯
    款申請書代收入傳票照片影本、兆豐國際商業銀行轉帳交易
    明細表照片影本各1份（見偵卷第65頁，本院卷第61頁至第6
    2頁、第77頁、第78頁）在卷憑參，足見其犯後態度良好，
    應有悔意，並兼衡被告自承現與妻小同住、由子女扶養之家
    庭經濟狀況及國小肄業之教育程度（見本院卷第74頁）等一
    切情狀，量處如主文所示之刑，諭知易科罰金折算標準。
據上論斷，應依刑事訴訟法第273條之1第1項、第299條第1項前
段，判決如主文。
本案經檢察官吳志中提起公訴，檢察官劉正祥到庭執行職務。
中　　華　　民　　國　　110 　年　　12　　月　　23　　日
                  刑事第二庭    法  官  江宜穎
以上正本證明與原本無異。
如不服本判決應於收受本判決後20日內向本院提出上訴書狀，上
訴書狀應敘述具體理由。上訴書狀未敘述上訴理由者，應於上訴
期間屆滿後20日內補提理由書狀於本院(均須按他造當事人之人
數附繕本)「切勿逕送上級法院」。
中　　華　　民　　國　　110 　年　　12　　月　　23　　日
                                書記官  蕭妙如
附錄本案論罪科刑法條：
修正後中華民國刑法第185條之4第1項
駕駛動力交通工具發生交通事故，致人傷害而逃逸者，處6月以
上5年以下有期徒刑；致人於死或重傷而逃逸者，處1年以上7年
以下有期徒刑。